臺灣嘉義地方法院刑事判決　　　　　　　100年度訴字第426號
公　訴　人　臺灣嘉義地方法院檢察署檢察官
被　　　告　吳鴻展
上列被告因違反毒品危害防制條例案件，經檢察官提起公訴（10
0年度毒偵字第755號），被告於本院行準備程序時就被訴事實為
有罪之陳述，經本院合議庭裁定由受命法官改依簡式審判程序審
理，判決如下：
    主  文
吳鴻展施用第一級毒品，累犯，處有期徒刑捌月。
    犯 罪 事 實
一、吳鴻展前因施用毒品案件，經本院以89年度毒聲字第1662號
    裁定送觀察勒戒後，因無繼續施用毒品傾向，於民國89年12
    月18日釋放，並經臺灣嘉義地方法院檢察署檢察官以89年度
    毒偵字第1548號為不起訴處分確定。又因施用毒品案件，經
    本院以90年度毒聲字第741 號裁定送觀察勒戒後，因無繼續
    施用毒品傾向，於90年10月19日釋放，並經臺灣嘉義地方法
    院檢察署檢察官以90年度毒偵字第785 號為不起訴處分確定
    。復因施用毒品等案件，先後經本院以92年度訴字第374 號
    、93年度訴字第251 號判決，各判處應執行有期徒刑1年2月
    、1年4月確定，上揭各罪並經裁定應執行有期徒刑2年6月確
    定，入監執行後，於94年12月23日假釋，於95年7月2日假釋
    期滿，所餘刑期內未經撤銷假釋，其未執行之刑，以已執行
    論。詎仍未戒除毒癮，基於施用第一級毒品海洛因及第二級
    毒品甲基安非他命之犯意，於100年3月26日晚間10時許，在
    嘉義市東區長竹里16鄰水源地36號住處，將海洛因及甲基安
    非他命混合後，以針筒注射方式同時施用海洛因及甲基安非
    他命1次。嗣吳鴻展於翌日(27日) 因駕駛失竊小客車懸掛失
    竊車牌為警查獲，經警查詢後發現吳鴻展為毒品戒治人口，
    並詢問吳鴻展最近是否有施食毒品情形時，吳鴻展於有偵查
    職權之機關或公務員發覺前，即向承辦員警坦承上開施用毒
    品之事實，並接受裁判。
二、案經嘉義縣警察局竹崎分局報告臺灣嘉義地方法院檢察署檢
    察官偵查起訴。
    理  由
一、本件係經被告吳鴻展於準備程序當庭表示認罪，而經本院裁
    定以簡式審判程序加以審理，則依據刑事訴訟法第273條之2
    、同法第159條第2項之規定，不適用傳聞法則有關限制證據
    能力之相關規定，合先敘明。
二、上開犯罪事實，業據被告坦承不諱，且被告所排放之尿液，
    經以氣相層析質譜法（ＧＣ／ＭＳ）確認鑑定，檢驗結果確
    呈海洛因代謝物嗎啡（按施用海洛因後，經人體之水解代謝
    作用，會呈嗎啡陽性反應）及甲基安他命陽性反應，有尿液
    代號與真實姓名對照表、正修科技大學超微量研究科技中心
    尿液檢驗報告各1 份卷可佐（見警卷第4、5頁）。足認被告
    上開自白與事實相符。
三、按毒品危害防制條例於92年7月9日修正公布，自93年1月9日
    施行，其中第20條、第23條將施用毒品之刑事處遇程序，區
    分為「初犯」及「5年內再犯」、「5年後再犯」。依其立法
    理由之說明：「初犯」，經觀察、勒戒或強制戒治後，應為
    不起訴處分或不付審理之裁定；經觀察、勒戒或強制戒治執
    行完畢釋放後，「5 年內再犯」者，因其再犯率甚高，原實
    施之觀察、勒戒及強制戒治既已無法收其實效，爰依法追訴
    或裁定交付審理。至於經觀察、勒戒或強制戒治執行完畢釋
    放後，「5 年後再犯」者，前所實施之觀察、勒戒或強制戒
    治已足以遮斷其施用毒品之毒癮，為期自新及協助其斷除毒
    癮，仍適用「初犯」規定，先經觀察、勒戒或強制戒治之程
    序。從而依修正後之規定，僅限於「初犯」及「5 年後再犯
    」二種情形，始應先經觀察、勒戒或強制戒治程序。倘被告
    於5年內已再犯，經依法追訴處罰，縱其第3次（或第3 次以
    上）再度施用毒品之時間，在初犯經觀察、勒戒或強制戒治
    執行完畢釋放5年以後，已不合於「5年後再犯」之規定，且
    因已於「5 年內再犯」，顯見其再犯率甚高，原實施觀察、
    勒戒或強制戒治，已無法收其實效，即應依該條例第10條處
    罰，最高法院95年度第7 次刑事庭會議決定可資參照。查被
    告有犯罪事實一所示因施用毒品案件，經本院裁定送觀察、
    勒戒，並於執行完畢釋放後，於5 年內再犯施用毒品案件，
    經判處徒刑確定及執行完畢等情，有臺灣高等法院被告前案
    紀錄表1 份附卷可憑，是被告本件再度施用毒品之時間，固
    在經觀察、勒戒執行完畢釋放5年以後，然已不合於「5年後
    再犯」之規定，依上開決議，應依法追訴處罰甚明。本件事
    證明確，被告施用第一級毒品及第二級毒品之犯行均堪予認
    定，應依法論科。
四、核被告所為，係犯係犯毒品危害防制條例第10條第1 項之施
    用第一級毒品罪，及同條第2 項之施用第二級毒品罪。被告
    於施用前持有第一級毒品海洛因及第二級毒品甲基安非他命
    之低度行為應各為施用之高度行為所吸收，均不另論罪。被
    告以一施用毒品行為，同時施用海洛因及甲基安非他命，係
    一行為觸犯數罪名，為想像競合犯，應從一重之施用第一級
    毒品罪處斷。又被告有犯罪事實一所示犯罪科刑，及於95年
    7月2日假釋期滿，所餘刑期內未經撤銷假釋，其未執行之刑
    ，以已執行論，視為執行完畢等情，有臺灣高等法院被告前
    案紀錄表在卷可稽，其受徒刑之執行完畢後，5 年以內故意
    再犯本件有期徒刑以上之罪，為累犯，應依刑法第47條第1
    項規定加重其刑。又被告於100年3月26日因駕駛失竊小客車
    懸掛失竊車牌為警查獲，經警查詢後發現其為毒品戒治人口
    ，並詢問其最近是否有施食毒品情形時，被告於有偵查職權
    之機關或公務員發覺前，即向承辦員警坦承上開施用毒品之
    事實等情，有其警詢筆錄及嘉義縣警察局竹崎分局刑事案件
    報告書各1 份在卷可佐，參以被告坦承前尚無尿液檢驗報告
    ，且承辦員警並未查獲被告身上有何毒品或施用毒品之器具
    ，亦無任何證據足資證明被告有於犯罪事實一所示之時、地
    施用海洛因及甲基安非他命之事實，足認被告係於有偵查職
    權之機關或公務員發覺前，即向承辦員警坦承上開施用毒品
    之事實。復參以被告事後並未逃避本案偵查及審理程序，足
    認被告確符合自首之規定，爰依刑法第62條前段減輕其刑，
    並依法先加後減之。
五、爰審酌被告曾因施用毒品經觀察、勒戒及判處徒刑確定執行
    完畢，猶未知警惕而再犯本案，足見其未徹底戒除施用毒品
    ，惟念及施用毒品本質上係戕害自身健康之行為，尚未嚴重
    破壞社會秩序或侵害他人權益，且被告坦承犯行、犯後態度
    尚屬良好暨其犯罪之動機、目的、手段、國中畢業之智識程
    度等一切情狀，量處如主文所示之刑。
據上論斷，應依刑事訴訟法第273條之1第1項、第299條第1 項前
段，毒品危害防制條例第10條第1項、第2項，刑法第11條前段、
第55條、第47條第1項、第62條前段，判決如主文。
本案經檢察官邱美英到庭執行職務。
中    華    民    國    100    年    6    月    24    日
                  刑事第五庭    法  官  啟夫
以上正本證明與原本無異。
如不服本判決應於收受判決後10日內向本院提出上訴書狀，並應
敘述具體理由；其未敘述上訴理由者，應於上訴期間屆滿後20日
內向本院補提理由書（均須按他造當事人之人數附繕本）「切勿
逕送上級法院」。
中    華    民    國   100    年    6     月    24    日
                                書記官  侯麗茹
附錄本件論罪科刑法條：
毒品危害防制條例第10條
施用第一級毒品者，處 6 月以上 5 年以下有期徒刑。
施用第二級毒品者，處 3 年以下有期徒刑。